臺灣高等法院臺中分院刑事判決　　　95年度交上易字第1565號
上　訴　人　臺灣臺中地方法院檢察署檢察官
上　訴　人
即　被　告　乙○○
上列上訴人因被告業務過失傷害案件，不服臺灣臺中地方法院95
年度交易字第493 號，中華民國95年10月19日第一審判決（起訴
案號：臺灣臺中地方法院檢察署95年度偵字第13419 號），提起
上訴，本院判決如下：
    主  文
上訴駁回。
    事  實
一、乙○○以駕駛小客貨車載運報紙及廢棄物品從事資源回收為
    業，駕駛為其附隨業務，為從事駕駛業務之人，於民國94年
    9月28日下午，駕駛車牌號碼為4912-LF號　之自用小客貨車
    ，沿臺中市宏恩2巷往西屯路3段方向行駛，嗣於是日16時30
    分許，行經臺中市宏恩2巷與宏恩2巷35弄之無號誌交叉路口
    時，原應注意車前狀況，隨時採取必要之安全措施，並應注
    意左方車應暫停讓右方車先行，而依當時天候晴、日間自然
    光線、柏油路面乾燥且無缺陷、路上有停放車輛等情況，並
    無不能注意之情事，竟疏未注意，貿然駛越該交叉路口，適
    在其右側之甲○○騎乘車牌號碼為MN7-826 號之重型機車，
    沿臺中市宏恩2巷35弄往宏恩1巷方向行駛，亦疏未注意車前
    狀況，隨時採取必要之安全措施，並疏未減速慢行，作隨時
    停車之準備，貿然駛越該路口，致乙○○所駛自用小貨車右
    前車角處與甲○○所騎機車左側發生碰撞，甲○○因此受有
    左側股骨折之傷害。
二、案經甲○○訴由臺中市警察局第六分局報告臺灣臺中地方法
    院檢察署檢察官偵查起訴。
    理  由
一、上揭犯罪事實，業據上訴人即被告乙○○於警詢及偵審中坦
    承不諱，核與證人即告訴人甲○○於警詢及偵審中證述情節
    大致相符，並有道路交通事故調查報告表 (一)、(二)道路
    交通事故現場圖、診斷證明書、照片6張、交通事故補充紀
    錄表等件在卷可稽。且本件經送請臺灣省臺中市車輛行車事
    故鑑定委員會鑑定結果，亦認：被告駕駛自用小貨車，行至
    無號誌路口未讓右方車先行，為肇事主因；告訴人騎乘重型
    機車行經無號誌路口疏未減速慢行，為肇事次因等語，益徵
    雙方對於本件車禍之發生確實均有疏失。再按汽車駕駛人於
    汽車行駛時，應注意車前狀況，並隨時採取必要之安全措施
    ；且行經無號誌之交岔路口，應減速慢行，作隨時停車之準
    備；又汽車行駛至無號誌之交岔路口，未劃分幹、支線道或
    同為幹線道或支線道者，左方車應暫停讓右方車先行，道路
    交通安全規則第93條第1項、94條第3項及第102條第1項第2
    款分別定有明文。查，被告於審理中直承：車禍發生當時，
    伊確實應該多注意路口狀況，不應只單純因為視線範圍內看
    路口沒車，沒有左右看一下即駕車駛越路口等語，是被告確
    有疏未注意車前狀況，隨時採取必要之安全措施，及疏未注
    意左方車應暫停讓右方車先行之過失，應可認定。再者，告
    訴人於發生碰撞前有看到被告所駛車輛，並有往右閃避之反
    應動作，惟未及右閃即發生碰撞，即告訴人發現被告所駛車
    輛時旋即發生碰撞1節，業據告訴人於警詢及審理中直陳在
    卷（見偵卷第10頁、第26頁及原審最後一次審理筆錄），足
    見告訴人確同有疏未注意車前狀況，隨時採取必要之安全措
    施，並疏未減速慢行，作隨時停車準備之疏失，亦足認定。
    綜上所述，被告與告訴人對於本案車禍之發生，均有疏失，
    且被告之過失行為與告訴人所受之前揭傷害間，具有相當因
    果關係甚明。本件事證明確，被告犯行，堪予認定。
二、被告乙○○行為後，刑法及刑法施行法業於94年2月2日經總
    統以華總一義字第09400014901號令修正公布，並於95年7月
    1 日施行。按行為後法律有變更者，適用行為時之法律，但
    行為後之法律有利於行為人者，適用最有利於行為人之法律
    ，現行刑法第2條第1項定有明文。此條規定乃與刑法第1 條
    罪刑法定主義契合，而貫徹法律禁止溯及既往原則，係規範
    行為後法律變更所生新舊法律比較適用之準據法，是刑法第
    2條本身雖經修正，但刑法第2條既屬適用法律之準據法，本
    身尚無比較新舊法之問題，應一律適用裁判時之現行刑法第
    2 條規定以決定適用之刑罰法律，先予辨明。又以本次刑法
    修正之比較新舊法，應就罪刑有關之共犯、未遂犯、想像競
    合犯、牽連犯、連續犯、結合犯，以及累犯加重、自首減輕
    暨其他法定加減原因（如身分加減）與加減例等一切情形，
    本於統一性及整體性原則，綜其全部罪刑之結果而為比較，
    亦有最高法院95年度第8次刑庭會議決議可資參照。經查：
（一）被告行為後，罰金罰鍰提高標準條例第2 條業已刪除，而
      刑法第41條第1 項前段關於易科罰金之折算標準已由舊法
      之銀元1 百元、2百元、3百元修正為新臺幣1千元、2千元
      、3 千元，因屬科刑規範事項之變更，其折算標準為裁判
      時所應諭知，自有就新舊法規定比較之必要，經比較新舊
      法結果，被告行為後之新法並未較有利於被告，是依刑法
      第2條第1項前段之規定，本件應適用被告行為時之舊法即
      依修正前刑法第41條第1 項前段、修正前罰金罰鍰提高標
      準條例第2條之規定，諭知以銀元3百元折算1 日為易科罰
      金之折算標準，並依上開規定諭知易科罰金之折算標準。
（二）被告行為後，刑法第33條第5 款業於94年2月2日修正公布
      ，並自95年7月1日起施行；修正後刑法第33條第5 款規定
      「罰金：新臺幣1 千元以上，以百元計算之。」，與修正
      前刑法第33條第5款規定「罰金：1元以上。」不同。比較
      新舊法結果，以舊法較有利於行為人，新法並無對被告較
      為有利之情形，故依刑法第2條第1項前段規定，本案關於
      刑法第284條第2項前段之法定刑罰金部分，自應適用行為
      時之法律即修正前刑法第33條第5 款規定決定其罰金部分
      之法定刑。
（三）再查被告行為後，業已增訂刑法施行法第1條之1，並規定
      ：「中華民國94年1月7日刑法修正施行後，刑法分則編所
      定罰金之貨幣單位為新臺幣。94年1月7日刑法修正時，刑
      法分則編未修正之條文定有罰金者，自94年1月7日刑法修
      正施行後，就其所定數額提高為30倍。但72年6 月26日至
      94年1月7日新增或修正之條文，就其所定數額提高為3 倍
      」，是就現行刑法中，有關於罰金刑處罰之規定，即有就
      新舊法比較之必要，惟經比較增訂之刑法施行法第1條之1
      與被告行為時之罰金罰鍰提高標準條例第1 條前段、現行
      法規所定貨幣單位折算新臺幣條例第2 條結果，二者規定
      適用之結果並無不同，則本件即應依被告行為時之舊法即
      依罰金罰鍰提高標準條例第1 條前段為法條適用之依據，
      附此敘明。
（四）被告行為後，刑法第62條有關自首之規定業已修正，修正
      前之舊法規定為「必減」其刑，修正後改為「得減」其刑
      ，此項變動影響行為人之刑罰法律效果，係屬新修正刑法
      第2條第1項之「法律變更」，本件被告自首之時間係於新
      修正刑法生效前之95年5 月10日，自應為新舊法比較，經
      比較新舊法結果，因修正前舊法規定為「必減」其刑，較
      有利於行為人，即新法之規定對於被告並無較為有利之情
      形，是依修正後刑法第2條第1項前段之規定，本件應適用
      被告行為時之法律，即應適用修正前刑法第62條之規定。
（五）綜合上述修正前後刑法第41條第1項前段、第33條第5款、
      第62條及刑法施行法第1條之1適用情形綜合比較結果，修
      正後刑法及刑法施行法之規定並非較有利於被告，參酌修
      正後刑法第2條第1項前段、但書規定之「從舊從輕」原則
      ，本案應適用修正前刑法及罰金罰鍰提高標準條例第1 條
      前段為法條適用之依據。
三、按刑法上所謂業務，係指個人基於其社會地位繼續反覆所執
    行之事務，其主要部分之業務固不待論，即為完成主要業務
    所附隨之準備工作與輔助事務，亦應包括在內，此有最高法
    院71年臺上字第1550號判例意旨可供參照。本件被告乙○○
    於車禍事故發生時，係以駕駛小貨車載運報紙及廢棄物品從
    事資源回收為業，駕駛為其附隨業務，為從事駕駛業務之人
    ，已經被告供承在卷，揆諸前揭最高法院判例意旨，被告駕
    駛上開自用小客貨車而在道路上行駛，反覆執行此等事務，
    自屬以駕駛為業務之人，是核被告所為，係犯刑法第284 條
    第2 項前段之業務過失傷害罪。又被告於肇事後，於有偵查
    權限之人知悉犯罪人之前，主動向處理事故之員警陳明自己
    係肇事者及陳述肇事經過，有臺中市○○○道路交通事故肇
    事人自首情形紀錄表1份在卷可按 (見偵卷第27頁)，核為對
    於未發覺之罪自首而接受裁判，應依修正前刑法第62條前段
    之規定減輕其刑。原審依刑法第2條第1項前段、第284條第2
    項前段、修正前刑法第62條前段、第41條第1 項前段，罰金
    罰鍰提高標準條例第1 條前段、修正前罰金罰鍰提高標準條
    例第2條，現行法規所定貨幣單位折算新臺幣條例第2條，審
    酌被告前無不良素行，有臺灣高等法院被告前案紀錄表1 份
    在卷可按，然本案因上揭過失肇事致告訴人甲○○受有上開
    傷害，確已造成告訴人身體及精神上之痛苦，並審酌被告過
    失之程度，告訴人對於本件車禍之發生同有上揭疏失，被告
    犯罪後坦承犯行，雖迄未能與告訴人達成和解，惟被告係低
    收入戶，有其提出之臺中市南屯區公所94年7 月28日公所社
    字第0940010114號函1 份在卷可稽，暨告訴人於審理中對於
    欲請求被告賠償之金額表示：伊要求被告賠償工作損失，但
    詳細金額還要再計算等語，告訴人仍可循民事訴訟程序，依
    法請求被告賠儐等一切情狀，量處有期徒刑參月，如易科罰
    金，以銀元參佰元即新臺幣玖佰元折算壹日，核其認事用法
    ，並無不合。檢察官上訴：「被告就本件車禍顯有重大過失
    ，且迄今仍未與告訴人達成和解，毫無誠意，又被告係執行
    業務中對告訴人造成傷害，原審判處有期徒刑3 月，實屬過
    輕等語」，惟查原審已審酌被告尚未與被告達成民事和解及
    其他犯罪之一切情狀，量刑妥適，檢察官上訴為無理由，另
    被告上訴仍執前詞否認其有過失，亦不足採，又被告請求調
    查被告病歷，查被害人騎機車時，眼睛是閉著等情，核無必
    要，併此敘明，被告上訴亦無理由，均應予以駁回。
四、據上論斷，應依刑事訴訟法第368條，判決如主文。
本案經檢察官丙○○到庭執行職務。
 中　　華　　民　　國　　96　　年　　1　　月　　3　　日
　　　　　　刑事第六庭    審判長法　官  李  文  雄
　　　　　　　　　　　　　　    法　官  邱  顯  祥
　　　　　　　 　 　　　　　　　法  官  劉  連  星
上列正本證明與原本無異。
不得上訴。
                                書記官  陳  秀  真
 中　　華　　民　　國　　96　　年　　1　　月　　4　　日
附錄：本案論罪科刑法條全文
刑法第284條第2項：
從事業務之人，因業務上之過失傷害人者，處1 年以下有期徒刑
、拘役或1千元以下罰金，致重傷者，處3年以下有期徒刑、拘役
或2千元以下罰金。
